【裁判字號】    89,上易,308
【裁判日期】    890315
【裁判案由】    詐欺
【裁判全文】
臺灣高等法院臺南分院刑事判決          八十九年度上易字第三○八號
      上  訴  人
      即  被  告  甲  ○  ○
右列上訴人因詐欺案件，不服臺灣嘉義地方法院八十八年度易字第一一六五號中華民
國八十八年十二月二日第一審判決（起訴案號：臺灣嘉義地方法院檢察署八十八年度
偵字第五三九七），提起上訴，本院判決如左：
      主      文
原判決撤銷。
甲○○連續意圖為第三人不法之所有，以詐術使人將本人之物交付，處有期徒刑陸月
。
      事      實
一、甲○○係台北縣板橋市金門九十六號之一「星揚有限公司」之負責人，明知於民
    國（下同）八十七年四月間起已陷於支付困難，竟意圖為「星揚有限公司」不法
    之所有，並基於概括之犯意，連續為「星揚有限公司」向桃園縣觀音鄉工業區○
    ○○路四七號「宏維紙業股份有限公司」（以下簡稱宏維公司）訂購紙張，宏維
    公司因不知甲○○所經營之「星揚有限公司」已陷於支付困難，自八十七年四月
    三日起依其所訂送貨至前開公司處，迄至八十七年七月二十一日止，合計交付總
    價新台幣（下同）八十三萬五千五百六十三元之貨品（四月份貨款九萬四千五百
    六十七元、五月份貨款二十一萬二千一百四十四元、六月份貨款三十一萬三千八
    百四十二元、七月份貨款二十一萬五千零一十元），其間甲○○並分別簽發其名
    義之帳號0000000號、誠泰銀行板橋分行為付款人、票號ＧＢ00000
    00號、ＧＢ0000000號、面額各為九萬三千三百元、二十一萬零九百六
    十元，到期日八十七年八月十日、同年九月十日之支票二紙（以下簡稱系爭九萬
    三千三百元支票、二十一萬零九百六十元支票）支付部分貨款。詎系爭九萬三千
    三百元支票、二十一萬零九百六十元之支票屆期經提示，因存款不足，遭拒絕付
    款，宏維公司始知受騙。
二、業經宏維公司訴由臺灣板橋地方法院檢察署呈請臺灣高等法院檢察署核轉臺灣嘉
    義地方法院檢察署檢察官偵查起訴。
      理      由
一、訊據上訴人即被告甲○○固坦承於前揭時、地向宏維公司購買前開之貨品等事，
    惟矢口否認有詐欺犯行，辯稱：向宏維公司購貨時，伊經濟狀況尚為正常，並非
    故意詐欺，又伊所積欠之貨款僅三十七萬一千五百六十元云云。
二、經查：
(一)被告於前揭時、地向告訴人宏維公司購買前揭貨品時，曾向告訴人諉稱未積欠他
    人債務等事（見臺灣嘉義地方法院檢察署八十八年度偵字第五三九七號偵查卷第
    二十四頁反面），為證人陳建政於偵查中指明在卷，並為被告所是認；然被告於
    八十六年間，因與股東拆夥，經濟困難，轉向「金輝紙器有限公司」（以下簡稱
    金輝公司）、「大堯紙器有限公司」（以下簡稱大堯公司）購買紙類，積欠「金
    輝公司」及「大堯公司」貨款分別為八、九十餘萬元、幾十萬元，是八十七年四
    月間被告已無法週轉等情，又為被告於偵查中供明在卷（見同偵查卷第二十四、
    二十五頁），則被告於向宏維公司購貨時，其經濟已陷困難，竟仍向宏維公司表
    示未積欠他人債務，而取得宏維公司之信任，繼續供貨與被告，足徵被告於向告
    訴人購貨時，已預見其無支付能力而故意隱瞞其經濟狀況。
(二)據被告於偵查中供稱：其所經營之「星揚有限公司」於八十七年七月中旬宣布倒
    閉，旋於八十七年八月一日將「星揚有限公司」之廠房、機器設備、客戶資料轉
    讓與「金星公司」、「大堯公司」云云，顯見被告於八十七年七月間其經濟狀況
    已相當惡化，猶於該月份向告訴人連續購買合計高達二十餘萬元之貨品，則其有
    為自已不法所有之詐欺意圖甚明，被告前開所辯無詐欺之故意云云，顯係事後卸
    責之詞，不足採信。
(三)被告自八十七年四月三日起至同年七月二十一日止合計購得總價八十三萬五千五
    百六十三元之貨品，計四月份貨款九萬四千五百六十七元、五月份貨款二十一萬
    二千一百四十四元、六月份貨款三十一萬三千八百四十二元、七月份貨款二十一
    萬五千零一十元，有告訴人提出之客戶對帳單附於偵查卷、送貨單附卷足憑。其
    中八十七年四月份貨款九萬四千五百六十七元扣除紙張瑕疪部分，被告簽發系爭
    九萬三千三百元支票支付；五月份貨款二十一萬二千一百四十四元扣除紙張瑕疪
    部分，被告簽發系爭二十一萬零九百六十元之支票支付，其餘貨款則未簽發支票
    等情，為證人陳建政供明在卷，核與被告所提出之支票存根所載，除上開二張支
    票外，八十七年六月至七月均未再簽發支票付款相符，顯見被告自八十七年四月
    起至七月止合計八十三萬五千五百六十三元之貨款均未清償（該二張支票亦未兌
    現），被告辯稱：僅積欠三十七萬一千五百六十元云云，委無足取，本件事證明
    確，被告連續詐欺犯行堪以認定。
三、核被告所為，係犯刑法第三百三十九條第一項之詐欺罪。其先後多次犯行，時間
    緊接，所犯罪名相同，顯係出於概括之犯意為之，為連續犯，爰依刑法第五十六
    條之規定以一罪論，並加重其刑。原審予被告論罪科刑，固非無見。惟原判決僅
    計算被告詐欺之總數，未為述明被告於四月起至七月止，每月份詐欺之數額，即
    認被告有多次詐欺犯行，洵有違誤，且被告簽發之上開系爭二紙支票，均為退票
    ，原判決僅載退票二十一萬零九百六十元一紙，亦有不當，又被告係為「星揚有
    限公司」不法所有而犯本罪，原判決認被告為自己不法所有而為，顯未妥適。被
    告上訴辯稱：僅積欠三十七萬一千五百六十元云云，雖無足取。但原判決既有可
    議，自應由本院撤銷改判之。爰審酌被告犯罪之動機、目的、手段智識程度、犯
    罪所生之損害，及犯罪後態度等一切情狀，量處有期徒刑六月，以示懲儆。
四、據上論斷，應依刑事訴訟法第三百六十九條第一項前段、第三百六十四條、第二
    百九十九條第一項前段，刑法第五十六條、第三百三十九條第一項、罰金罰鍰提
    高標準條例第一條前段，判決如主文。
本案經檢察官劉欽銘到庭執行職務。
中  華  民  國      八  十  九      年      三      月      十  五      日
                                臺灣高等法院臺南分院刑事第二庭
                                    審判長法官  游    明    仁
                                          法官  李    文    福
                                          法官  蔡    長    林
右正本證明與原本無異。
不得上訴。
                                    法院書記官  李    培    薇
中  華  民  國      八  十  九      年      三      月      十  六      日
附錄本案論罪科刑法條全文：
刑法第三百三十九條
意圖為自己或第三人不法之所有，以詐術使人將本人或第三人之物交付者，處五年以
下有期徒刑、拘役或科或併科一千元以下罰金。
以前項方法得財產上不法之利益或使第三人得之者亦同。
前二項之未遂犯罰之。


司法院資訊處製作；財團法人民間司法改革基金會備份。
